# 名股实债

提问人：jinapai 时间：2020-01-06 10:43:20
您好陈版， 2016 年A公司借款B公司 2 亿元增加B公司实收资本，取得40%股权（工商变更），签订借款协议并按照年8%收取利息，借款期限 3 年， 2019 年B公司对该借款陆续还款，截至 2019 年 12 月 31 日，B公司归还A公司借款1.5亿元并支付利息，B公司账面挂其他应收A公司1.5亿元。询问B公司，有计划在以后年度进行减资。我们对B公司审计时，A公司账面应是冲减借款，故无法对B公司账面其他应收款1.5亿元函证；直接冲减实收资本，也不太妥当。请问陈版主，该笔款项应如何处理比较妥当？

回答人：chenyiwei
1 、按照交易的经济实质，B公司收到A公司的投资应确认为负债，同时鉴于要增加A的实收资本，所以A应编制分录：借：资本公积，贷：实收资本。权益总额并未因此增加。
2 、后续B按约定归还A的投资款，冲减该项负债；归属于A的收益计入财务费用——利息支出（也可能资本化计入相关资产成本，条件是符合借款费用准则的规定）。至于何时减少实收资本（转回 1 中的借记资本公积，贷记实收资本的分录），则取决于A、B之间的协议约定和B的股东会决议情况。

提问人：jinapai 时间：2020-04-13 08:05:24
您好陈版主，有个问题想向您咨询：A公司的股东有B公司（大股东）、C公司及D公司，E基金公司投资A公司资本，收取固定收益，其余名股实债条款与瑞华研究问题4-1-64（接受“明股实债”投资的会计处理问题）一致，不一致的地方是， 15 年后，E基金公司股权由F公司回购，那么我们在做B公司单体及合并报表时，是否需要做相关调整？A公司应该如何账务处理？谢谢陈版给予的指导

回答人：chenyiwei
这个F公司与此处涉及的各公司之间的关系是什么？F公司收购并持有A公司股权有无合理商业目的和商业实质？F和A之间有无私下协议，约定在F向B收购其所持A公司股权后，需按回购价转给B公司或其他股东？
实务中遇到过这里的F公司是当地政府平台公司或国资平台公司的情况，这种情况一般认为是不合理的，因为一个平台公司一般不会直接持有其下属集团的级次较低的子公司的股权。这种情况下不排除B最终需要回购的可能。所以B的合并报表层面不能排除仍需确认为负债。对此请注意核实。